臺北高等行政法院判決
　　　　　　　　　　　　　　　　　　 95年度簡字第00179號
原　　　告　照嘉機電有限公司
代　表　人　甲○○
訴訟代理人　丙○○○
　　　　　　丁○○
被　　　告　財政部臺北市國稅局
代　表　人　許虞哲(局長)
訴訟代理人　乙○○
上列當事人間因營利事業所得稅事件，原告不服財政部中華民國
95年1 月5 日台財訴字第09400561330 號訴願決定，提起行政訴
訟。本院判決如下：
　　主  文
原告之訴駁回。
訴訟費用由原告負擔。
　　事  實
一、事實概要：原告88年度營利事業所得稅未依規定期限辦理結
    算申報，案經被告依查得資料核定所得額為新臺幣（下同）
    1,428,722 元，應納稅額為344,301 元，怠報金69,436元。
    原告申請復查，經被告依更正程序辦理，於91年7 月1 日更
    正全年所得額及課稅所得額均為746,935 元，應納稅額176,
    733 元。原告申經復查結果，將91年7 月1 日更正核定撤銷
    ，並准予核減所得額681,787 元，其餘復查駁回，變更核定
    全年所得額及課稅所得額均為746,935 元。原告就被告剔除
    旅費295,108 元及交通費194,035 元部分仍不服，提起訴願
    亦經決定駁回後，遂提起本件行政訴訟。
二、兩造聲明：
　　(一)原告聲明：撤銷原訴願決定。
　　(二)被告聲明：駁回原告之訴。
三、兩造之爭點：
　　(一)原告主張之理由：
      1.原告公司88年度結算中報書所列之營業費用部分，原列
        報之旅費295,108 元，係公司員工出差所報銷之旅費並
        檢附出差報銷單，原查核未有相關事證，經本公司檢核
        已重新補具相關憑證，其他費用一交通費194,035 元為
        公司員工外出辦事所乘坐之交通工具而產生之支出；另
        及其他費用一雜費其中125,000 元乃憑證不符，係公司
        於初一、十五等日至傳統市場及金紙店購買拜拜用物品
        ，原核無此相關帳證，係因原帳證並未將目錄敘明，但
        會計科目內容皆有可循，經本公司重新查核已備其相關
        帳證，並將其總分類帳之目錄填具詳明，請重新查核。
      2.查所得稅法施行細則第81條規定：「本法第83條所稱之
        帳簿、文據，其關係所得額之一部或關係課稅年度中某
        一期間之所得額，而納稅義務人未能提示者，稽徵機關
        得就該部分依查得之資料或同業利潤標準核定其所得額
        。」本案原告有完整之帳冊憑證可稽，被告以憑證不合
        等為由核定，原告依法申請復查未准變更，實欠公允。
　　(二)被告主張之理由：
      1.經查，原告補報結算申報書，原列報營業收入15,822,
        433 元，營業成本10,772,096元，營業費用3,853,142
        元（依其申報書加總應為3,853,139 元），全年所得額
        3,320 元。被告依其提示之帳簿憑證重新查核結果，營
        業費用部分，原列報旅費295,108 元、其他費用－交通
        費194,035 元及書報雜誌費16,200元等，經核總分類帳
        無此科目，亦無相關憑證，未准認列；原列報之保險費
        44,951元，經核其中5,620 元為過期帳，另37,083元為
        預付款，否准認列，核定保險費為2,248 元；原列報其
        他費用－雜費258,337 元，其中74,488元為交際費性質
        ，轉入交際費科目查核，另125,000 元憑證不符，予以
        剔除，核定其他費用－雜費為58,849元；原列報交際費
        79,410元，加計由其他費用－雜費轉入74,488元，因超
        限剔除69,498元，核定交際費84,400元；原列報稅捐69
        ,704元，經核其中1,068 元為滯納金，否准認列，核定
        稅捐為68,636元。故調整核定營業費用為3,109,527 元
        ，其餘核定如申報數，重新核定所得額為746,935 元，
        並無不合。
      2.次查，原告於復查時提示之總分類帳確無旅費及交通費
        科目，有帳頁影本附被告機關卷可稽，原告既未能就其
        主張提供事證佐證，所訴難謂屬實，核不足採。至雜費
        科目，帳列258,337 元，其中74,488元屬交際費性質，
        於復查時予以轉列交際費查核，此為原告所不爭執；其
        餘125,000 元部分，經查其中11月16日支付之72,000元
        為預售喪葬款，核與業務無關，又12月27日支付48,000
        元係丙○○○及廖德豐之人壽保險費，該二人均非原告
        之員工，亦與業務無關，是被告否准認列系爭雜費125,
        000 元，與營利事業所得稅查核準則（下稱查核準則）
        第62條規定，並無違誤，原告所訴核不足採。
      3.又經就原告於訴訟中補提示系爭旅費及交通費帳簿憑證
        資料，重新查核結果：(1)系爭旅費部分：其中62,768元
        核無憑證，其餘旅費依原告提示之出差旅費報告表僅簡
        略記載某月某日臺北至桃園等地洽公，並未依查核準則
        第74條第1 款規定詳載逐日前往地點、訪洽對象、內容
        等，亦無相關外來憑證佐證，無法證明與業務有關，原
        查否准認列，並無不合。(2)交通費部分：經就帳列金額
        加總僅142,138 元，原告虛列51,897元；至帳載資料14
        2,138 元均為計程車資，經核其中46,105元無相關憑證
        ，其餘則為無經手人、非本年度或他人憑證等，核與查
        核準則第74條第3 項之交通費認定標準不符，被告否准
        認列，亦無不合。又營利事業所得稅結算申報，係依據
        帳載資料為基準，依所得稅法及查核準則等相關規定調
        整申報，原告迄復查所提示之帳證資料，仍無旅費、交
        通費科目之設置及登載支出事項，亦無相關憑證，則原
        告補報之旅費及交通費是否屬實？不無爭議，再者，原
        告87、89年度營業收入均較本年度為高，旅費僅列報0
        元及35,263元，且未列報交通費，本年度竟列報旅費及
        交通費高達295,108 元及194,035 元，且金額、憑證均
        不相符，顯係臨訟補證，核不足採。
　　理  由
一、本件原告起訴時，被告之代表人為張盛和，嗣於訴訟中變更
    為許虞哲，茲據新任代表人具狀聲明承受訴訟，經核無不合
    ，應予准許
二、本件原告88年度營利事業所得稅補辦結算申報，原列報旅費
    295,108 元、交通費194,035 元及雜費258,337 元。經被告
    以原告總分類帳並無旅費及交通費科目，亦無相關憑證，全
    數否准認列；另雜費科目帳列258,337 元，其中74,488元屬
    交際費性質轉列為交際費，其餘125,000 元部分，其中11月
    16日支付72,000元為預售喪葬款，核與業務無關；另12 月
    27日支付48,000元係丙○○○及廖德豐之人壽保險費，渠等
    均非原告之員工，亦與業務無關；其餘5,000 元部分則無外
    部憑證可供查核，亦否准認列系爭雜費支出125,000 元之事
    實，有原告前開申報書及被告核定通知書附原處分卷可稽，
    堪信為真實。
三、原告起訴主張：其列報之旅費295,108 元，係公司員工出差
    所報銷之旅費並檢附出差報銷單；另交通費194,035 元為公
    司員工外出辦事所乘坐之交通工具而產生之支出，及其他雜
    費支出125,000 元之憑證不符，係公司於初一、十五等日至
    傳統市場及金紙店所買之拜拜用物品，原核無此相關帳證，
    係因原帳證並未將目錄敘明，經原告重新備齊相關帳證，並
    將其總分類帳之目錄填具詳明，請重新查核等語。故本件厥
    應審究者，係被告核定剔除原告所列報前開旅費、交通費支
    出，是否有據？及原告就被告剔除雜費支出125,000 元，未
    於訴願中表示不服，得否於本訴訟中再予爭執？
四、經查：
    (一)按「經營本業及附屬業務以外之費用及損失，不得列為費
      用或損失。」「費用及損失，未經取得原始憑證，或經取
      得而記載事項不符者，不予認定。」及「旅費：一、旅費
      支出，應提示詳載逐日前往地點、訪洽對象及內容等之出
      差報告單及相關文件，足資證明與營業有關者，憑以認定
      ；其未能提出者，應不予認定。…三、旅費支出之認定標
      準及合法憑證如下：…(二)交通費：應憑下列憑證核實認定
      ：…4.、乘坐計程車車資，准以經手人（即出差人）之證
      明為憑。但包租計程車應取具車行證明及經手人或出差人
      證明。」查核準則第62條、第67條第1項及第74 條分別定
      有明文。
    (二)次按，當事人主張有利於己之事實者，就其事實有舉證之
      責任，民事訴訟法第277 條前段定有明文，依行政訴訟法
      第136 條之規定，上開規定為行政訴訟程序所準用。又課
      稅處分之要件事實，基於依法行政原則，如所得稅有關所
      得計算基礎之進項收入，依上開規定，固應由稅捐稽徵機
      關負舉證責任；至有關所得計算基礎之減項，即成本與費
      用，則應由納稅義務人負舉證責任。故原告就其確有所列
      報前開費用支出且為營業上所必要之事實，自應負舉證責
      任，合先敘明。
    (三)查營利事業所得稅之結算申報，係依據帳載資料為基準，
      依所得稅法及查核準則等相關規定調整申報，本件依原告
      於復查時補提示總分類帳等相關帳證資料，並無旅費、交
      通費科目之設置及登載支出事項，原告亦未提供相關憑證
      以供查核，故被告以原告無法證明有前開費用支出及是否
      與營業有關，而全數否准認列減除，洵無不合。
    (四)原告於訴訟中雖補提示系爭旅費及交通費帳簿憑證資料以
      為證明，惟經被告重新查核結果：(1)旅費部分：其中62,7
      68元核無憑證，其餘旅費依原告提示之出差旅費報告表僅
      簡略記載某月某日臺北至桃園等地洽公，並未依上揭查核
      準則第74條第1 款規定詳載逐日前往地點、訪洽對象、內
      容等，亦無相關外來憑證佐證，無法證明與業務有關。(2)
      交通費部分：依其帳列金額加總僅142,138 元，原告虛列
      51,897元；至帳載資料142,138 元均為計程車資，經核其
      中46,105元無相關憑證，其餘則為無經手人、非本年度或
      他人憑證等，亦與上揭查核準則第74條第3 款第2 目所定
      交通費之認定標準不符，被告否准認列減除，並無違誤。
      再者，原告87、89年度營業收入均較本年度為高，旅費僅
      列報0 元及35,263元，且未列報任何交通費，本年度竟列
      報旅費及交通費高達295,108 元及194,035 元，且金額、
      憑證均不相符，衡情亦有未洽，此外，原告復未能提出其
      他具體可資採信之證據，證明其所列報前開旅費及交通費
      支出確為營業所需之必要或合理費用，依前揭舉證責任分
      配原則，本件事實不明所生之不利益，自應歸屬於負舉證
      責任之原告負擔。
    (五)又按，我國訴訟實務就租稅行政救濟之訴訟標的係採爭點
      主義，不採總額主義，即認各個課稅基礎具有可分性，故
      撤銷訴訟之爭點須經前置程序中主張，始可於行政訴訟程
      序中加以爭執。原告提起訴願時，並未就原處分剔除雜費
      支出125,000 元部分表示不服或有所主張，此有原告訴願
      書附原訴願卷可稽，此部分既未經合法之訴願程序，原告
      逕於本件訴訟中併予爭執，依法即有未合，本院自無從審
      酌。
五、綜上所述，原告所陳各節，均不足採。原處分（復查決定）
    於法並無違誤，訴願決定予以維持，亦無不合，原告仍執前
    詞，訴請撤銷，為無理由，應予駁回。又本件因訴訟標的金
    額未逾200,000 元，應適用簡易訴訟程序，爰不經言詞辯論
    ，逕為判決，併予敘明。
據上論結，本件原告之訴為無理由，爰依行政訴訟法第233 條第
1 項、第98條第3 項前段，判決如主文。
中　　華　　民　　國　　96　　年　 　1　　月　 16  　 日
                            第二庭  法  官　蕭惠芳
上為正本係照原本作成。
本件以訴訟事件所涉及之法律見解具有原則性者為限，始得於本
判決送達後20日內向本院提出上訴狀並表明上訴理由，如已於本
判決宣示後送達前提起上訴者，應於判決送達後20日內補具上訴
理由（均按他造人數附繕本），且經最高行政法院許可後方得上
訴。
中　　華　　民　　國　　96　　年　 　1　　月　 16  　 日
 　　　　　　　　　　 　　     　　 書記官　李淑貞
